# 请问陈版，上市公司重大资产重组过程中的交易费用如何处理？

提问人：yuanqingx310 时间：2016-08-15 20:37:25
关于重大资产重组过程中发生的交易费用，有 2 个文件规定： 1 、监管问答---《上市公司执行企业会计准则监管问题解答》(2010年第 1 期) 问题3. 上市公司在发行权益性证券过程中发生的各种交易费用及其他费用，应如何进行会计核算？ 解答：上市公司为发行权益性证券发生的承销费、保荐费、上网发行费、招股说明书印刷费、申报会计师费、律师费、评估费等与发行权益性证券直接相关的新增外部费用，应自所发行权益性证券的发行收入中扣减，在权益性证券发行有溢价的情况下，自溢价收入中扣除，在权益性证券发行无溢价或溢价金额不足以扣减的情况下，应当冲减盈余公积和未分配利润；发行权益性证券过程中发行的广告费、路演及财经公关费、上市酒会费等其他费用应在发生时计入当期损益。
2 、解释 4 号-----《企业会计准则解释第 4 号》 一、同一控制下的企业合并中，合并方发生的审计、法律服务、评估咨询等中介费用以及其他相关管理费用，应当于发生时计入当期损益。非同一控制下的企业合并中，购买方发生的上述费用，应当如何进行会计处理？ 　　答：非同一控制下的企业合并中，购买方为企业合并发生的审计、法律服务、评估咨询等中介费用以及其他相关管理费用，应当于发生时计入当期损益；购买方作为合并对价发行的权益性证券或债务性证券的交易费用，应当计入权益性证券或债务性证券的初始确认金额。
问题：上市公司发行股份购买资产重大资产重组，发生的财务顾问费、审计评估费，应如何处理？ 按监管问答说的，很明白，那就是冲减发行溢价。
但按会计解释 4 号，就不清楚了，前半部说“非同一控制下的企业合并中，购买方为企业合并发生的审计、法律服务、评估咨询等中介费用以及其他相关管理费用，应当于发生时计入当期损益；”我理解是，无条件的，不管是用现金购买的合并，还是发行股票实现的企业合并，一定计入当期损益。
后半部又说“购买方作为合并对价发行的权益性证券或债务性证券的交易费用，应当计入权益性证券或债务性证券的初始确认金额。”
这不是前后矛盾吗？

回答人：chenyiwei
对重大资产重组中的交易费用，应当合理区分为“企业合并的交易费用”和“发行权益工具的交易费用”两部分，前者计入费用，后者冲减发行溢价。请参考《瑞华研究 2010 ～ 2014 汇编》之“问题3-2-37（如何区分企业合并的直接交易费用哪些应当费用化，哪些应当计入作为合并对价所发行的证券的初始确认金额）”。